【裁判字號】    99,交聲,207
【裁判日期】    990608
【裁判案由】    違反道路交通管理處罰條例聲明異議
【裁判全文】
臺灣花蓮地方法院交通事件裁定         99年度交聲字第207號
原處分機關  交通部公路總局臺北區監理所花蓮監理站
異  議  人
即受處分人  甲○○
上列受處分人因違反道路交通管理處罰條例案件，對於交通部公
路總局臺北區監理所花蓮監理站99年4月27日所為之裁決處分（
處分案號：花監違字第裁44-P00000000號）聲明異議，本院裁定
如下：
    主  文
原處分關於罰鍰新臺幣肆萬玖仟伍佰元部分撤銷。
其他異議駁回。
    理  由
一、原處分意旨略以：異議人即受處分人（以下稱異議人）甲○
    ○於民國98年6月16日2時36分許，飲酒後駕駛車牌號碼2889
    -RE 號自用小客車，在花蓮縣花蓮市○○路及中山路口，為
    警攔檢測得呼氣酒精濃度達每公升 0.9毫克而當場舉發。案
    移原處分機關，認異議人違規事實明確，乃依道路交通管理
    處罰條例第35條第1項第1款之規定，裁處異議人罰鍰新臺幣
    49,500元並吊扣駕駛執照12個月及施以道路交通安全講習。
二、異議意旨略以：異議人確有前揭酒後駕駛行為，惟同一違規
    行為業經臺灣花蓮地方法院檢察署檢察官以98年度偵字第27
    81號為緩起訴處分1年，並命異議人應自緩起訴處分確定後3
    個月內向中華民國發展遲緩兒童早期療育協會支付新臺幣40
    ,000元，異議人已繳納執行完畢，原處分機關竟仍裁處異議
    人罰鍰，請求撤銷原處分等語。
三、按汽車駕駛人飲用酒類後其吐氣所含酒精濃度超過每公升0.
    25毫克者，不得駕車；汽車駕駛人，駕駛汽車經測試檢定有
    酒精濃度超過規定標準者，處新臺幣15,000元以上60,000元
    以下罰鍰，並當場移置保管其車輛及吊扣其駕駛執照 1年，
    道路交通安全規則第114條第2款及道路交通管理處罰條例第
    35條第1項第1款分別定有明文。經查：
    (一)本件異議人於上開時、地酒後駕駛前揭自用小客車，經警
      測得呼氣酒精濃度為 0.9MG/L等情，為異議人所自承，並
      經臺灣花蓮地方法院檢察署檢察官以98年度偵字第2781號
      為緩起訴處分，此經本院依職權調取臺灣花蓮地方法院檢
      察署前揭案件全卷查核無訛，自堪憑採。
    (二)按行政罰法第26條第 1項規定：「一行為同時觸犯刑事法
      律及違反行政法上義務規定者，依刑事法律處罰之。但其
      行為應處以其他種類行政罰或得沒入之物，而未經法院宣
      告沒收者，亦得裁處之。」究其立法目的，一行為同時觸
      犯刑事法律及違反行政法上義務規定時，由於刑罰與行政
      罰同屬對不法行為之制裁，而刑罰之懲罰作用較強，故依
      刑事法律處罰，即足資警惕，實無一事二罰再處行政罰之
      必要，且刑事法律處罰，由法院依法定程式為之，較符合
      正當法律秩序，應予優先適用，但罰鍰以外之沒入或其他
      種類行政罰，因兼具維護公共秩序之作用，為達行政目的
      ，行政機關仍得併予裁處。於酒後駕車經檢察官為緩起訴
      處分，並命被告支付一定金額之情形，被告履行檢察官為
      緩起訴處分命令之支付條件，此等命令名義上雖非刑罰，
      但仍是一種特殊的處遇措施，造成被告之財產減少，性質
      上亦屬干預人民自由之處分，與刑事制裁無異，實質上為
      刑事處罰。故檢察官為緩起訴處分並命支付一定金額者，
      解釋上，亦應屬道路交通管理處罰條例第35條第 8項所規
      定之罰金，監理機關除有緩起訴處分所命支付金額未達最
      低罰鍰基準之情形，應命補繳不足部分外，即不應再予裁
      罰。又按緩起訴期間內，有下列情形之一者，檢察官得依
      職權或依告訴人之聲請撤銷原處分，繼續偵查或起訴：一
      、於期間內故意更犯有期徒刑以上刑之罪，經檢察官提起
      公訴者。二、緩起訴前，因故意犯他罪，而在緩起訴期間
      內受有期徒刑以上刑之宣告者。三、違背第253條之2第 1
      項各款之應遵守或履行事項者，刑事訴訟法第253條之3第
      1 項定有明文。經檢察官為「緩起訴」處分者，於「緩起
      訴」之猶豫期間內，其最後是否會被檢察官提起公訴，猶
      懸而未定，亦即「緩起訴」處分於猶豫期間內尚未具有實
      質之確定力，檢察官於緩起訴期間內，可對被告為繼續觀
      察，如被告顯無反省警惕之情或根本欠缺反省警惕之能力
      ，檢察官仍得依職權或依告訴人之聲請，將被告「緩起訴
      」處分撤銷。是依行政罰法第26條第 2項之立法意旨，亦
      必須待緩起訴處分實質確定時，被告才最終地確定免於受
      刑事訴追，原處分機關始得為行政裁罰，亦即在緩起訴期
      間內即猶豫期間期滿前，該緩起訴處分仍有被撤銷之可能
      ，此時原處分機關若依法為行政裁決，將使受處分人有同
      時遭受行政處罰及刑事訴追之危險，顯與行政罰法第26條
      規定之立法意旨相違背。查本件異議人同一飲酒駕車之行
      為，因同時觸犯刑法第185條之3之公共危險罪，業經臺灣
      花蓮地方法院檢察署檢察官於98年 7月13日以98年度偵字
      第2781號為緩起訴處分，於98年 7月28日確定，緩起訴處
      分期間為 1年，異議人並已依緩起訴處分向中華民國發展
      遲緩兒童早期療育協會支付新臺幣40,000元，此有前開臺
      灣花蓮地方法院檢察署檢察官98年度偵字第2781號卷附執
      行緩起訴處分命令通知書、郵政劃撥儲金存款收據可稽。
      異議人以一酒後駕車之行為，同時觸犯刑法第185條之3之
      刑事法律及違反行政法上義務，雖經檢察官為緩起訴處分
      ，惟前開緩起訴處分期間為1年，應至99年7月27日猶豫期
      間屆滿始實質確定，亦即受處分人之緩起訴處分仍有被撤
      銷之可能，依前開說明，原處分機關除依行政罰法第26條
      第 1項但書情形處以其他種類行政罰外，在緩起訴期間屆
      滿前尚不得就違反道路交通管理事件統一裁罰標準所定金
      額加以裁罰。
四、綜上，異議人就原處分罰鍰新臺幣49,500元部分，聲明異議
    為有理由，原處分關於此部分自應予撤銷，由原處分機關待
    緩起訴處分實質確定（99年 7月27日）後，再依法定程序處
    理，方屬適法。至於原處分機關裁處吊扣駕照12個月及施以
    道安講習部分，則係預防將來再犯危險之管制罰，與罰鍰處
    分之行政秩序罰性質有別，是以原處分機關雖不得就該同一
    違規事實再處以罰鍰處分，但仍應科處罰鍰以外之行政罰併
    予裁處之，原處分機關裁處受處分人吊扣駕照及施以道安講
    習部分，依法核無不當，應予維持，此部分之異議為無理由
    ，應予駁回。
據上論斷，依道路交通案件處理辦法第20條，裁定如主文。
中    華    民    國    99    年    6     月    8     日
                  交通法庭      法  官  林恒祺
上列正本證明與原本無異。
如對本裁定不服，應於送達後 5日內，向本院提出抗告狀（應抄
附繕本）。
中    華    民    國    99    年    6     月    10    日
                                書記官

司法院資訊處製作；財團法人民間司法改革基金會備份。
